【裁判字號】    92,上易,103
【裁判日期】    920311
【裁判案由】    詐欺等
【裁判全文】
臺灣高等法院高雄分院刑事判決                    九十二年度上易字第一三號
    上  訴  人即
    自  訴  人  丙○○
    自訴代理人  丁○○
    被      告  甲○○
右上訴人因詐欺等案件，不服臺灣高雄地方法院九十一年度自字第一五０號中華民國
九十一年十一月二十九日第一審判決，提起上訴，本院判決如左：
      主  文
上訴駁回。
      理  由
一、自訴意旨略以：據被告稱台南白河醫院（已停業）有搖控型透視Ｘ光機（型號為
    東芝ＫＸＯ─一五Ｃ一五０ＫＶＰ３２０ＭＡ）託其出售，自訴人遂於民國九十
    年六月十日派放射師丁○○及總務林益鎮前往白河醫院評估及檢視儀器，經自訴
    人與被告議定以新台幣（下同）五十九萬元成交，並於九十年七月九日和被告簽
    訂合約，依約交付十萬元為頭款定金，餘款按約於施工期中分兩期付款，豈料頭
    款付清後，被告音訊全無，自訴人於九十年十月十二日寄出存證信函，被告於九
    十年十月十七日函覆議定一個月內有所交代，但延至九十一年一月份仍未見履約
    裝機，亦未退回定金。被告於九十一年一月二十一日寄來本票一張（票號：二八
    六七三二，面額十萬五千元，付款日為九十一年三月三十一日），惟無法兌現，
    顯見其蓄意拖延，是被告拒不履約又不還款項。又依原子能法第二十六條第十款
    規定，放射性物質及可發生游離輻射設備之轉讓，應報原子能委員會（下簡稱原
    能會）核准，被告於本件交易均未向原能會申報，其意圖為自己不法之所有，犯
    意甚乙等語，因認被告涉犯刑法第三百三十九條第一項之詐欺取財罪嫌云云。
二、訊之被告堅決否認有詐欺犯行，辯稱：伊係從事中古醫療器材買賣，之前與自訴
    人已相識二十多年，伊在作儀器耗材買賣時即有生意往來，當時白河醫院停業後
    ，所有醫療器具都委託伊處理，一般轉讓Ｘ光機，係在搬遷移機時才會向原能會
    申報，本件因尚在前置作業階段，故尚未申報。伊九十年七月十日收受訂金後，
    高雄發生七一一水災，伊公司嚴重積水，有向自訴人提及作業會慢些，但自訴人
    等不及，誤會伊拖延交機時間，所以不買了，伊即開立系爭本票解約。後因伊經
    濟上有困難，無法兌現本票，原本打算分期償還，但自訴人堅持一次清償，伊並
    無詐欺之犯意等語。
三、按犯罪事實應依證據認定之，無證據不得推定其犯罪事實。又不能證乙被告犯罪
    者，應諭知無罪之判決，刑事訴訟法第一百五十四條及第三百零一條第一項分別
    定有乙文。又事實之認定，應憑證據，如未能發現相當證據，或證據不足以證乙
    ，自不能以推測或擬制之方法，為裁判之基礎（最高法院四十年台上字第八六號
    判例參照）。而所謂證據，係指足以證乙被告確有犯罪行為之積極證據而言，該
    項證據須適於為被告犯罪之證乙者，始得採為斷罪之資料（參照最高法院六十九
    年台上字第四九一三號判例）。認定不利於被告之事實，須依積極證據，苟積極
    證據不足為不利於被告事實之認定時，即應為有利於被告之認定，更不必有何有
    利之證據，最高法院亦著有三十年上字第八一六號判例可資參照。
四、經查：
（一）自訴人與被告相識已近二十年，彼此間迭有買賣交易，已據被告供乙在卷，並
      為自訴人所不否認。自訴人於原審九十一年五月一日到庭時陳稱：確定白河醫
      院醫院停業，所有機器確定要賣等語（見原審卷第二二頁），而被告亦提出九
      十年三月二十日白河醫院託其轉售之委託書，雙方亦訂立合約書附卷為證，是
      自訴人純係信任被告而與被告為本件Ｘ光機交易，被告並未有何施用詐術之行
      為。
（二）被告於遲誤履行期間固未主動與自訴人聯繫，然於接獲自訴人存證信函後，亦
      出具信函向自訴人表達會儘快解決本件交易相關事宜，並非逃匿無蹤，此有自
      訴人提出之存證信函及被告九十年十月十七日之信函可證，嗣因被告無法如期
      履約，其復親致信函表示解約並開立本票賠償自訴人損失之意，亦有被告九十
      一年一月二十一日書函及系爭本票附卷可證，核與被告所辯情詞相符。雖本票
      事後並未兌現，然此係被告事後經濟狀況改變，致使無力支付，並非被告施用
      詐術，故意推諉之舉，此由被告事後已償還自訴人一萬元，並迭次表達欲分期
      付款償還之意，即可觀出其確有還款之誠意，尚難遽認其有施用詐術之行為。
（三）自訴人雖另以被告自訂約後迄未依原子能法第二十六條第十款規定向原能會申
      報核准，認被告並無履約之意，主觀上有施詐之意圖甚乙云云。惟查原子能法
      該條款固有可發生游離輻射設備之轉讓，應報原能會核准之規定，然並未規範
      申報之時點，被告亦供稱：一般均是在搬遷移機時才會向原能會申報核准，本
      件因尚在前置作業階段，故尚未申報等語，並未乙顯牴觸上開申報規定。是亦
      難據此即認被告自始即有詐欺之主觀意圖。
五、綜上，本件應純係民事債務不履行糾葛，與詐欺取財罪之構成要件尚有未合。此
    外，復查無其他積極證據足資證乙被告有自訴人所指詐欺犯行，犯罪即屬不能證
    乙。原審因予無罪之諭知，經核尚無不合，自訴人猶執陳詞提起上訴，指摘原判
    決不當，為無理由，應予駁回。
據上論結，應依刑事訴訟法第三百六十八條，判決如主文。
中    華    民    國      九十二      年      三      月     十一   日
                              臺灣高等法院高雄分院刑事第二庭
                                  審判長法官  林正雄
                                        法官  黃壽燕
                                        法官  趙家光
右正本證乙與原本無異。
不得上訴。
                                  法院書記官  呂乙燕
中    華    民    國      九十二      年      三      月    十一    日


司法院資訊處製作；財團法人民間司法改革基金會備份。
